臺灣高等法院臺中分院刑事判決　　　　 96年度上易字第798號
上　訴　人
即　被　告　己○○
上　訴　人
即　被　告　乙○○
　　　　　　　　　　（現於臺灣臺中監獄臺中分監執行中）
上列上訴人因竊盜案件，不服臺灣臺中地方法院96年度易字第26
1號中華民國96年3月15日第一審判決（起訴案號：臺灣臺中地方
法院檢察署 95年度偵緝字第2382號、95年度偵字第26732號，併
辦案號：96年度偵字第871號、第1644號），本院判決如下：
    主  文
上訴駁回。
    事  實
一、乙○○、己○○共同意圖為自己不法之概括犯意聯絡，先後
    與有犯意聯絡之楊志偉（民國六十五年十二月二十日出生，
    另由公訴人偵辦中）為下列(一)、(二)所列之竊盜行為，及夥同
    有犯意聯絡之綽號「斜仔」、「開仔」之不詳姓名成年男子
    ，為下列(三)所列之結夥三人以上竊盜行為：
  (一)九十五年二月五日晚上八時三十分許，楊志偉發現臺中縣霧
    峰鄉○○○路旁與第二高速公路中投交流道附近工地，停放
    有丁○○所有價值約新臺幣（下同）五十五萬元之CAT－120
    型挖土機一台，鑰匙插於挖土機上且無人看守，認有機可乘
    ，楊志偉與乙○○聯絡後，共同決意竊取該挖土機，乙○○
    旋以電話聯絡有犯意聯絡之己○○，要求己○○準備拖板車
    以供載運該挖土機，己○○即向學堂企業股份有限公司（以
    下簡稱學堂公司）不知情之徐榜秀租用拖板車，並於同日晚
    上九時許，由楊志偉駕駛車輛，引導己○○及不知情之不詳
    姓名拖板車司機駕駛拖板車至上開挖土機停放地點，由拖板
    車司機以挖土機上之鑰匙發動挖土機，將之開上板車之方式
    竊取得手後，再由楊志偉、己○○指示拖板車司機將所竊得
    之挖土機載至臺中縣神岡交流道附近，以十萬元之代價，出
    售給綽號「阿圓」之不詳姓名男子，「阿圓」先交付一萬二
    千元給楊志偉，楊志偉再將之交付給己○○轉交予乙○○。
  (二)九十五年四月十一日晚上八時三十分許，楊志偉發現第二高
    速公路沙鹿交流道一七七公里加一ＯＯ公尺橋下附近空地，
    停放有甲○○所有價值約五十萬元之三菱牌 180型挖土機一
    台，鑰匙插於挖土機上且無人看守，楊志偉遂與乙○○聯絡
    ，並共同決意竊取該挖土機，乙○○旋以電話聯絡有犯意聯
    絡之己○○，要求己○○準備拖板車以供載運該挖土機，己○○即向學堂公司不知情之徐榜秀租用拖板車，並與楊志偉
    約定地點後，由楊志偉駕駛車輛，引導己○○及不知情之拖
    板車司機陳明裕駕駛拖板車至上開挖土機停放地點與楊志偉
    會合，由陳明裕以挖土機上之鑰匙發動挖土機並將之開上板
    車之方式竊取得手後，再由己○○指示陳明裕將挖土機載至
    臺中市○○○街附近空地交由乙○○處理。
  (三)綽號「斜仔」、「開仔」之不詳姓名成年男子，於九十五年
    四月二十三日晚上八時許，發現臺中縣沙鹿鎮○○路與福至
    路口約八十公尺處以鐵絲網圍繞之農地內，停放有戊○○所
    有價值約八十萬元左右之 MODELPC120-5 JP JAPAN廠牌挖土
    機一台（含小挖斗一具）無人看守，認有機可乘，遂與乙○○聯絡後，共同決意竊取之，即由乙○○以電話聯絡己○○
    ，要求己○○準備拖板車以供載運該挖土機，己○○即向學
    堂公司不知情之徐榜秀租用拖板車，綽號「斜仔」、「開仔
    」之成年男子則至上開停放挖土機之地點將鐵絲網圍繞之大
    門打開，並以接線之方式發動挖土機，乙○○、己○○再引
    導不知情之拖板車司機陳明裕駕駛拖板車至上開地點與綽號
    「斜仔」、「開仔」會合而結夥三人以上，利用陳明裕將挖
    土機開上板車之方式竊取得手後，再由乙○○、己○○指示
    陳明裕將挖土機載至臺中市○○○街附近空地，由乙○○以
    三十萬元之代價賣給陳其順（另由公訴人偵辦中），所得再
    由乙○○、己○○等人分配。
二、案經臺中縣警察局清水分局、臺中市警察局第一分局報請臺
    灣臺中地方法院檢察署檢察官偵查起訴及移送併案審理。
    理　　由
一、訊據上訴人即被告（下稱被告）己○○於本院審理時坦承上
    揭竊盜犯行不諱，惟具狀辯稱：伊係基於幫助乙○○竊盜之
    意思而參與竊盜，並未分得贓款云云；另訊據上訴人即被告
    （下稱被告）乙○○則矢口否認其有上開竊盜犯行，辯稱：
    伊不會開車，根本無法偷挖土機。楊志偉沒有跟伊聯絡，伊
    也沒有要求己○○準備拖板車來載。九十五年四月二十三日
    晚上己○○開車載伊過去看挖土機，問伊是否有人要買，伊
    才打電話問陳其順是否要買挖土機，伊並不知該部挖土機的
    來源云云。經查：
  (一)被告己○○參與上揭三次竊盜之事實，業據其於偵查中及原
    審、本院審理時均坦承不諱，核與證人陳明裕、徐榜秀、楊
    志偉、戊○○、丁○○、甲○○等人分別於警詢、偵查中證
    述之情節大致相符（按上開證詞雖屬審判外之陳述，惟證人
    陳明裕、徐榜秀、楊志偉、戊○○業於偵查中具結，且係向
    檢察官所為之陳述，並無顯不可信之情況，依刑事訴訟法第
    一百五十九條之一第二項規定，得為證據；至其他警詢筆錄
    部分，被告二人於言詞辯論終結前均未有聲明異議之情形，
    依刑事訴訟法第一百五十九條之五之規定，亦得為證據，併
    此敘明），並有贓物認領保管單、學堂公司出車紀錄影本一
    份、現場照片六張、丁○○失竊之挖土機照片影本六張、被
    告己○○帶同警方查案之照片十四張附卷可稽。被告己○○
    前後三次均主動聯絡並親自偕同引導拖板車司機前往置放挖
    土機現場，並自承確有拿取部分變賣所得款項及供稱乙○○
    與楊志偉二人之工作均與挖土機無關等情，卻仍先後三次於
    夜晚時間僱請拖板車載運挖土機離開，此舉顯然違背一般經
    驗常情，堪認其應係以共同竊盜之意思，參與竊盜之構成要
    件行為甚為明確，是其具狀辯稱：伊係基於幫助乙○○竊盜
    之意思云云，尚不足採。
  (二)被告己○○對於九十五年四月二十三日晚上與被告乙○○、
    綽號「斜仔」、「開仔」之成年男子結夥三人以上共同竊盜
    之事實，業據其於本院審理時自白不諱，且其於九十五年十
    一月二十二日警詢時亦供承：伊當時駕駛自小客車車內載有
    林龍彬（即被告乙○○），並帶同陳明裕駕駛一部平板車IB
    － 219，由沙鹿鎮○○路與福至路口約八十公尺處農地，當
    伊到現場時大門已打開，怪手已發動，當時伊等要離開時，
    前方有一紅色轎車引導，事後伊才知道那部紅色轎車是綽號
    「斜仔」及「開仔」駕駛等語；其於九十五年十一月十六日
    偵查中亦供稱：伊載林龍彬（即被告乙○○）約司機在挖土
    機停放的附近，他們同夥有另外二個人開一台紅色自小客車
    ，他們先去開門和發動挖土機，伊載林龍彬到現場時，他們
    二人有跟林龍彬講說挖土機不要熄火，林龍彬跟伊講之後伊
    就轉告陳明裕等語。上情核與證人戊○○於九十五年十月二
    十五日、同年十一月十六日偵查時證稱：伊停放地的圍籬大
    門被破壞，挖土機停在圍籬裡面，伊在挖土機儀表板有裝暗
    鎖，必須有鑰匙才可發動，但伊當時已拆掉儀表板就無法再
    用鑰匙發動，所以他們應該是用接線方式發動的等語，及證
    人陳明裕於九十五年十月二十五日偵查中證稱：伊於九十五
    年四月二十三日晚上到達戊○○挖土機停放之現場時，鐵絲
    網圍繞之農地大門已經打開，挖土機之引擎是發動的等語相
    符。足見該次竊盜犯行，確有綽號「斜仔」及「開仔」之男
    子在場參與實行無誤。
  (三)被告乙○○亦參與上開三次竊盜犯行，該三次竊盜均是由被
    告乙○○確認行竊之挖土機後，撥打電話要被告己○○租用
    拖板車到場行竊得手等情，業據證人己○○於原審審理時以
    證人身分具結證稱：第一次是二月五日晚上，伊是經由乙○○打電話告訴伊說現場有挖土機，要伊通知拖板車司機，載
    挖土機去神岡交流道附近空地。第二次是四月十一日晚上，
    也是乙○○要伊叫拖板車，將挖土機載至都會南街旁的空地
    。第三次是在四月二十三日晚上，也是由乙○○打電話給伊
    ，要伊聯絡司機，伊開車載乙○○抵達現場，當時乙○○要
    求挖土機不要熄火，伊有轉達給拖板車司機等語屬實。並經
    證人楊志偉於警詢及偵查中證述：伊分別於九十五年二月五
    日及同年四月十一日看到挖土機停在路邊，就跟乙○○講，
    他說會派拖板車來載，叫伊在某個定點等己○○跟拖板車，
    乙○○都沒到現場，他在幕後操作等語無誤，復有前揭證人
    陳明裕、徐榜秀、楊志偉、戊○○、丁○○、甲○○之指證
    筆錄、贓物認領保管單、學堂公司出車紀錄影本、照片等在
    卷可按。被告乙○○空言否認竊盜犯行，顯係畏罪之詞，不
    足採信。
  (四)綜上所述，本案事證明確，被告己○○、乙○○上開犯行均
    堪認定，應依法論科。
二、按行為後法律有變更者，適用行為時之法律；但行為後之法
    律有利於行為人者，適用最有利於行為人之法律，刑法第二
    條第一項定有明文。查九十五年七月一日修正施行之刑法已
    刪除第五十六條連續犯之規定，此刪除雖非犯罪構成要件之
    變更，但顯已影響行為人刑罰之法律效果，自屬法律有變更
    。依修正前刑法第五十六條規定，基於概括犯意所觸犯同一
    罪名之數行為，在法律上評價為一罪，而修正刪除刑法第五
    十六條之規定後，該數行為即依數罪併罰之規定分論併罰，
    則依新修正刑法第二條第一項規定，比較新、舊法結果，以
    修正前之規定有利於被告二人，故應適用較有利於被告二人
    之行為時法律即舊法論以連續犯。
三、核被告乙○○、己○○所為犯罪事實欄一(一)、(二)部分犯行，
    均係犯刑法第三百二十條第一項之普通竊盜罪；其二人所為
    犯罪事實一(三)部分犯行，均係犯刑法第三百二十一條第一項
    第四款之結夥三人以上竊盜罪。被告二人間就犯罪事實欄一
    (一)(二)之犯行，與楊志偉間有犯意聯絡與行為分擔；就犯罪事
    實欄一(三)之犯行，與綽號「斜仔」、「開仔」之成年男子間
    ，有犯意聯絡與行為分擔，均為共同正犯（新修正刑法第二
    十八條將原條文之「實施」，修正為「實行」，僅係文字修
    正，非屬法律效果之變更，應無新舊法比較之問題）。被告
    二人先後二次普通竊盜犯行與一次結夥三人以上竊盜犯行，
    時間緊接，犯罪基本構成要件相同，顯係基於概括犯意而為
    ，為連續犯，應依修正前刑法第五十六條規定，論以情節較
    重之連續結夥三人以上竊盜罪一罪，並加重其刑。原審審理
    結果，認被告二人犯上述之罪，適用刑法第二條第一項、第
    二十八條、第三百二十一條第一項第四款、修正前刑法第五
    十六條，罰金罰鍰提高標準條例第一條前段等規定，並審酌
    被告二人犯罪之動機、目的、手段、其等品行及智識程度、
    被告乙○○在上開竊盜犯行所居之地位係屬主要，被告己○○所居之地位係屬次要、所竊取之挖土機價值非微、尚未賠
    償被害人、被告己○○大致坦承犯行，其犯後態度尚佳，及
    被告乙○○就竊盜犯行猶卸飾責任，未具悔意等一切情狀，
    量處被告乙○○有期徒刑二年，被告己○○有期徒刑一年四
    月。並說明公訴人就竊盜罪部分雖求處被告乙○○有期徒刑
    二年六月，並於刑之執行前令入勞動場所強制工作；及求處
    被告己○○有期徒刑一年六月云云，惟衡酌被告乙○○、己○○所為上開竊盜犯行為三次，詳加審酌各項情節後，認分
    別予以量處有期徒刑二年、一年四月，在罪刑之間係屬相當
    ，是檢察官之求刑尚屬過重，為原審法院所不採。又被告乙○○在本案之前所涉關於竊盜罪、贓物罪之前科，僅於七十
    六年間因贓物案件，經本院判處有期徒刑四月確定，於七十
    六年十月十日執行完畢；另其於九十一年間因違反廢棄物清
    理法案件，經法院定執行刑二年十月確定（現在監執行中）
    ，與前開贓物案件間隔有十年以上，尚難認被告乙○○有犯
    罪之習慣，爰不予諭知強制工作。經核其認事用法及量刑均
    稱妥適，被告乙○○上訴意旨仍執前詞否認竊盜犯行，被告
    己○○上訴意旨認原審量刑過重，均無理由，應予駁回。
據上論結，應依刑事訴訟法第三百六十八條，判決如主文。
本案經檢察官丙○○到庭執行職務。
中　　華　　民　　國　　96　　年　　6 　　月　　27　　日
            刑事第八庭    審判長法　官  羅  得  村
                                法　官  陳  宏  卿
                                法　官  張  靜  琪
上列正本證明與原本無異。
不得上訴。
                                書記官  陳  妙  瑋
中　　華　　民　　國　　96　　年　　6 　　月　　27　　日
附錄論罪科刑法條
刑法第三百二十條第一項
意圖為自己或第三人不法之所有，而竊取他人之動產者，為竊盜
罪，處五年以下有期徒刑、拘役或五百元以下罰金。
刑法第三百二十一條第一項
犯竊盜罪而有下列情形之一者，處六月以上、五年以下有期徒刑
：
四  結夥三人以上而犯之者。
